---
title: "Die Datenaufbereitung mit dplyr"
#author: 'Dr. Alexander Rieber<br> <a href="https://github.com/AlexRieber"><i class="fa fa-github fa-fw"></i>&nbsp; AlexRieber</a><br> <a href="mailto:alexander.rieber@uni-ulm.de"><i class="fa fa-paper-plane fa-fw"></i>&nbsp; alexander.rieber@uni-ulm.de</a><br>'
output:
  xaringan::moon_reader:
    lib_dir: libs
    css: ["../uni-ulm.css", "../uni-ulm-fonts.css"]
    nature:
      highlightStyle: github
      highlightLines: true
      highlightSpans: true
      countIncrementalSlides: false
      beforeInit: "https://platform.twitter.com/widgets.js"
    includes:
      in_header: ../header.html 
#xaringan::inf_mr() #[Start Preview -> Type into console]
---

```{r setup, include=FALSE}
options(htmltools.dir.version = FALSE)
knitr::opts_chunk$set(warning = FALSE, message = FALSE, 
  comment = NA, dpi = 300,
  fig.align = "center", out.width = "70%", cache = FALSE)
library(tidyverse)
library(here)
library(knitr)
library(emo)
library(extrafont)
library(png) 
library(xaringan)

ggplot2::theme_set(theme_minimal())
# update those defaults
update_font_defaults <- function(font_choice = "Lato") {
    ggplot2::update_geom_defaults("text", list(family = font_choice))
    ggplot2::update_geom_defaults("label", list(family = font_choice))
    
}
theme_bakeoff <- function(font_choice = "Lato"){ 
  
  update_font_defaults()
  
  ggplot2::theme_minimal(base_family = font_choice)
  
}
ggplot2::theme_set(theme_bakeoff())

gif_link <- function(link, file, size){
    knitr::asis_output(
      paste0('<center>\n<a href="',
             link,
             '">\n<img src="',
             file,
             '" style = "width: ',
             size,
             'px;"/>\n</a>\n</center>'
      ))
}
```

layout: false
class: center, middle
name: wrangling

# Data Wrangling

`r gif_link("https://dplyr.tidyverse.org", "../figs/dplyr.png", 400)`

---

## Das `dplyr` Paket

Mit `dyplr` haben wir innerhalb des `tidyverse` Funktionalitäten an der Hand, mit denen wir Datensätze in R bearbeiten können:

  - Kombination mehrere Operationen durch die _Pipe_: `%>%`
  - Datensätze verändern (z.B. neue Spalte) mit `mutate`
  - Datensätze nach bestimmten Variablen sortieren mit `arrange`
  - Einzelne Reihen herausfiltern mit `filter`
  - Einzelne Spalten herauspicken mit `select`

Wir konzentrieren uns wieder auf die heruntergeladenen `gapminder` Daten, welche wir bereits in R importiert und in das richtige Format gebracht haben (`tidy`). 

Hier nutzen wir den Datensatz `tidy_data_extended` und laden diesen als `gapminder`:

```{r "Datensätze"}
gapminder <- readRDS("data/gapminder_life.rds")
```

---

## Base R versus `tidyverse`

- Durchschnittliche Lebenserwartung weltweit im Jahr 1952 in unserem Datensatz:

--

.pull-left[
**Base R**

.small[
```{r, size="small"}
avg_1952 <- gapminder[gapminder$jahr == 1952, ]
mean(avg_1952$life_expectancy)
```
]
]

.pull-right[

**Tidyverse**

.small[
```{r}
library(dplyr)
gapminder %>% 
  filter( jahr == 1952 ) %>%
  summarize(avg_lifeExp_1952 = mean(life_expectancy)) %>% 
  pull()
```
]
]

---

## Die Pipe `%>%`

Sie können eine Serie von Befehlen miteinander verknüpfen:

```{r, eval=FALSE}
gapminder %>% 
  filter( jahr == 1952 ) %>%
  summarize(avg_lifeExp_1952 = mean(life_expectancy))
```

---

## Die Pipe `%>%`

Sie können eine Serie von Befehlen miteinander verknüpfen:

```{r, eval=FALSE}
gapminder %>% # Zuerst der Datensatz und dann ... #<<
  filter( jahr == 1952 ) %>%
  summarize(avg_lifeExp_1952 = mean(life_expectancy))
```

---

## Die Pipe `%>%`

Sie können eine Serie von Befehlen miteinander verknüpfen:

```{r, eval=FALSE}
gapminder %>% # Zuerst der Datensatz und dann ... #<<
  filter( jahr == 1952 ) %>% # nur das Jahr 1952 und dann ... #<<
  summarize(avg_lifeExp_1952 = mean(life_expectancy))
```

---

## Die Pipe `%>%`

Sie können eine Serie von Befehlen miteinander verknüpfen:

```{r, eval=FALSE}
gapminder %>% # Zuerst der Datensatz und dann ... #<<
  filter( jahr == 1952 ) %>% # nur das Jahr 1952 und dann ... #<<
  summarize(avg_lifeExp_1952 = mean(life_expectancy)) # die durchschnittliche Lebenserwartung berechnen #<<
```

```{r, echo=FALSE}
gapminder %>% 
  filter( jahr == 1952 ) %>%
  summarize(avg_lifeExp_1952 = mean(life_expectancy))
```

---

## Die sieben wichtigsten Befehle für das data wrangling

- `mutate()`
- `select()`
- `filter()`
- `summarize()`
- `group_by()`
- `arrange()`
- `lead()` und `lag()`

---

## `mutate()`

- Mittels `mutate()` können Sie:
    - <font color="green">eine neue Variable mit einem bestimmten Wert generieren</font> ODER
    - eine neue Variable auf der Basis anderer Variablen generieren ODER
    - den Inhalt einer bestehenden Variablen verändern

--

```{r}
gapminder_new <- gapminder %>% 
  mutate(eins = 1) #<<

head(gapminder_new, 4)
```

---

## `mutate()`

- Mittels `mutate()` können Sie:
    - eine neue Variable mit einem bestimmten Wert generieren ODER
    - <font color="green">eine neue Variable auf der Basis anderer Variablen generieren</font> ODER
    - den Inhalt einer bestehenden Variablen verändern

--

```{r}
gapminder_new <- gapminder %>% 
  mutate( life_fertility = life_expectancy * fertility ) #<<

head(gapminder_new, 4)
```

---

## `mutate()`

- Mittels `mutate()` können Sie:
    - eine neue Variable mit einem bestimmten Wert generieren ODER
    - eine neue Variable auf der Basis anderer Variablen generieren ODER
    - <font color="green">den Inhalt einer bestehenden Variablen verändern</font>

--

```{r}
gapminder_new <- gapminder %>% 
  mutate( life_expectancy = life_expectancy + 5 ) #<<

head(gapminder_new, 4)
```

---

## `select()`

Mittels `select()` können Sie:

- <font color="green">einzelne Variablen aus dem Datensatz selektieren</font> ODER
- einzelne Variablen aus dem Datensatz entfernen

--

```{r}
gapminder_select <- gapminder %>% 
  select(country, jahr, fertility) #<<

head(gapminder_select, 4)
```

---

## `select()`

Mittels `select()` können Sie:

- einzelne Variablen aus dem Datensatz selektieren ODER
- <font color="green">einzelne Variablen aus dem Datensatz entfernen</font>

--

```{r, eval=FALSE}
gapminder_select2 <- gapminder %>% 
  select(`-`c(country, fertility)) #<<

head(gapminder_select2, 4)
```

```{r, echo=FALSE}
gapminder_select2 <- gapminder %>% 
  select(-c(country, fertility)) #<<

head(gapminder_select2, 4)
```

---

## `filter()`

Wenn Sie nur die Jahre 2000 und größer betrachten möchten nutzen Sie `filter()`:

```{r}
gapminder_filter <- gapminder %>%
  filter(jahr >= 2000) #<<

head(gapminder_filter,4)
```

--

- Mit relationalen Operatoren (bspw. `>=`) können Sie genau spezifizieren, welche Reihen sie herausfiltern möchten.

---

## Relationale Operatoren mit `filter()`

Mit `|` können Sie prüfen, ob _einer_ der Filter wahr ist:

--

```{r, eval=FALSE}
gapminder %>%
  filter(jahr >= 2000 `|` country == "Germany") %>%
  head(4)
```

```{r, echo=FALSE}
gapminder %>%
  filter(jahr >= 2000 | country == "Germany") %>%
  head(4)
```

---

## Relationale Operatoren mit `filter()`

Mit `,` können Sie prüfen, ob _alle_ Filter wahr sind:

--

```{r, eval=FALSE}
gapminder %>%
  filter(jahr >= 2000 `,` country == "Germany") %>%
  head(4)
```

```{r, echo=FALSE}
gapminder %>%
  filter(jahr >= 2000 , country == "Germany") %>%
  head(4)
```


---

## `summarize()`

- `summarize` und `summarise` sind Synonyme und führen beide zum gleichen Ergebnis
- Berechnung von Zusammenfassungen, z.B. die durchschnittliche Lebenserwartung über alle Länder und Jahre hinweg:

--

```{r}
lifeExp.avg <- gapminder %>% 
  summarize(durchschnitt = mean(life_expectancy), #<<
            abweichung = sd(life_expectancy)) #<<

lifeExp.avg
```

---

## `summarize()` mit `group_by` kombinieren

Das gleiche Ergebnis für verschiedene Untergruppen erstellen mit `group_by()`:

--

```{r, eval=FALSE}
gapminder %>% 
  group_by( country ) %>% #<<
  summarize(durchschnitt = mean(life_expectancy),
            abweichung = sd(life_expectancy))
```

--

Vergessen Sie nicht danach wieder `ungroup()` zu verwenden!

--

```{r}
grouped_gap <- gapminder %>% 
  group_by( country ) %>% #<<
  summarize(durchschnitt = mean(life_expectancy),
            abweichung = sd(life_expectancy)) %>%
  ungroup() #<<

head(grouped_gap, 3)
```

---

## `summarize()` 

Daten werden durch `summarize()` als `data.frame` abgespeichert. 

Zahl als `double` extrahieren:

```{r}
lifeExp.avg %>% 
  pull(durchschnitt) #<<
```

---

## `arrange()`

Ordnet den Datensatz nach einer Variablen
  - Effizienter als der `order` Befehl aus Base R
  - **Default:** Aufsteigende Sortierung
  - Möglichkeit: Absteigende Sortierung mit `arrange(desc(fertility))`

--

```{r}
gapminder %>% 
  filter( jahr == 1952 ) %>%
  arrange( desc(fertility) ) %>% #<<
  head(4)
```

---

## `arrange()`

`arrange()` bietet die Möglichkeit einer verschachtelten Sortierung:

- Zuerst wird nach einer bestimmten Variable sortiert
- Anschließend sortieren wir innerhalb dieser Variable auf eine weitere Variable

.instructions[Sortieren Sie erst nach `life_expectancy` und anschließend nach `fertility`]

--

```{r}
gapminder %>% 
  filter( jahr == 1952 ) %>%
  arrange( desc( life_expectancy, fertility) ) %>% #<<
  head(4)
```

---

## `lead()` und `lag()`

- `lead()` liest den vorausgehende Werte einer Variablen aus
- `lag()` liest den darauffolgenden Werte einer Variablen aus
- Insbesondere bei der Arbeit mit Zeitreihendaten wichtig
  - Kann gut mit `group_by` kombiniert werden
--

```{r, eval=FALSE}
gapminder %>% 
  arrange( country, jahr ) %>%
  mutate(lag_fertility = lag(fertility), #<<
         lead_fertility = lead(fertility)) %>% #<<
  select(country, jahr, fertility, lag_fertility, lead_fertility) %>% 
  head(4)
```

--

```{r, echo=FALSE}
gapminder %>% 
  arrange( country, jahr ) %>%
  mutate(lag_fertility = lag(fertility), 
         lead_fertility = lead(fertility)) %>% 
  select(country, jahr, fertility, lag_fertility, lead_fertility) %>% 
  head(4)
```
