---
title: "Datum und Uhrzeit in R"
output:
  xaringan::moon_reader:
    lib_dir: libs
    css: ["../uni-ulm.css", "../uni-ulm-fonts.css"]
    nature:
      highlightStyle: github
      highlightLines: true
      highlightSpans: true
      countIncrementalSlides: false
      self_contained: true
    includes:
      in_header: ../header.html 
#xaringan::inf_mr() #[Start Preview -> Type into console]
---

```{r setup, include=FALSE}
options(htmltools.dir.version = FALSE)
knitr::opts_chunk$set(warning = FALSE, message = FALSE, 
  comment = NA, dpi = 300,
  fig.align = "center", out.width = "70%", cache = FALSE)
library(tidyverse)
library(here)
library(knitr)
library(emo)
library(extrafont)
library(png) 
library(xaringan)

ggplot2::theme_set(theme_minimal())
# update those defaults
update_font_defaults <- function(font_choice = "Lato") {
    ggplot2::update_geom_defaults("text", list(family = font_choice))
    ggplot2::update_geom_defaults("label", list(family = font_choice))
    
}
theme_bakeoff <- function(font_choice = "Lato"){ 
  
  update_font_defaults()
  
  ggplot2::theme_minimal(base_family = font_choice)
  
}
ggplot2::theme_set(theme_bakeoff())

gif_link <- function(link, file, size){
    knitr::asis_output(
      paste0('<center>\n<a href="',
             link,
             '">\n<img src="',
             file,
             '" style = "width: ',
             size,
             'px;"/>\n</a>\n</center>'
      ))
}
```


## Datum und Uhrzeit in R

Damit R mit Datum und Uhrzeit richtig umgehen kann werden Strings wie `15. Januar 2009` intern in eine Zahl umgewandelt.

- Hierbei wird ein sogenannter Referenztag angelegt (_epoch_), von welchem aus alle Tage berechnet werden
- In R ist der Referenztag der `1. Januar 1970`
- Intern wird dadurch der `15. Januar 2009` als 14259 abgespeichert
- Wie bei Faktorvariablen erscheint ein Datum als String-Variable
  - Jedoch: Bei der Ausgabe des Datentyps erkennen wir, dass es sich um ein Datum handelt

```{r}
library(lubridate)
x <- dmy("15. Januar 2009")
class(x) # welcher Objekttyp ist hier enthalten
as.numeric(x) # Von R intern verwendet
```

---

## Datum und Uhrzeit in R

- `ggplot2` beachtet den Datentyp und kann Datumsformate richtig wiedergeben
- Mit dem Paket `lubridate` können Sie in R effizient mit dem Datumsformat arbeiten
- Sie können mit lubridate den Tag, Monat und Jahr einzeln aus einem Datum extrahieren

```{r}
dates <- c("2010-03-05", "2012-03-09", "2006-01-04",
       "2002-12-12")
dates2 <- ymd(dates) # Umwandeln in Datum
data.frame(Datum = dates2, 
           Monat = month(dates2),
           Tag = day(dates2),
           Jahr = year(dates2))
```

---

## Datum und Uhrzeit in R 


Eine weitere wichtige Funktion um Strings ins Datumsformat zu konvertieren sind die _Parser_

  - Hier ein etwas ausführlicheres Beispiel zu den Möglichkeiten eines _Parsers_ in `lubridate`:

```{r}
x <- c(20030101, "Geschrieben am 2007 2 9", "2005/01/02", 
       20090103, "201004 ... 07", "2007-1-14",
       "2003-1, 5")
ymd(x)
```

---

## Datum und Uhrzeit in R 

Problematisch: Wenn das Datum _nicht_ im Format "Jahr, Monat, Tag" vorhanden ist, sondern bspw. in "Monat, Tag, Jahr"

Hierfür bietet `lubridate` alle möglichen Kombinationen von `ymd` als Parser an: 
- Bspw. `mdy` oder `dmy`

---

## Datum und Uhrzeit in R

.question[Angenommen Sie haben heute mittag um 14:00 Uhr Ortszeit einen Flug nach New York. Die Flugzeit beträgt 9h. Zu welcher Uhrzeit landen Sie in New York (Ortszeit) und wie viel Uhr ist es dann in Frankfurt?]

--

Sie können mit `lubridate` neben dem Tag auch die Uhrzeit auslesen indem Sie `hms` an den Datumsparser anhängen und zusätzlich alle Zeitzonen einpflegen mit den `OlsonNames()`:

--

```{r}
start <- dmy_hms("6. Mai 2019 14:00:00", tz = "Europe/Berlin")
```

--

```{r}
start <- dmy_hms("6. Mai 2019 14:00:00", tz = "Europe/Berlin")
ankunft <- start + hours(9)

ankunft_ortszeit <- with_tz(ankunft, tz = "America/New_York")

ankunft_ortszeit
```

