---
title: "Programmieren in R"
#author: 'Dr. Alexander Rieber<br> <a href="https://github.com/AlexRieber"><i class="fa fa-github fa-fw"></i>&nbsp; AlexRieber</a><br> <a href="mailto:alexander.rieber@uni-ulm.de"><i class="fa fa-paper-plane fa-fw"></i>&nbsp; alexander.rieber@uni-ulm.de</a><br>'
output:
  xaringan::moon_reader:
    lib_dir: libs
    css: ["../uni-ulm.css", "../uni-ulm-fonts.css"]
    nature:
      highlightStyle: github
      highlightLines: true
      countIncrementalSlides: false
      beforeInit: "https://platform.twitter.com/widgets.js"
    includes:
      in_header: ../header.html 
#xaringan::inf_mr() #[Start Preview -> Type into console]
---

```{r setup, include=FALSE}
options(htmltools.dir.version = FALSE)
knitr::opts_chunk$set(warning = FALSE, message = FALSE, 
  comment = NA, dpi = 300,
  fig.align = "center", out.width = "70%", cache = FALSE)
library(tidyverse)
library(here)
library(knitr)
library(emo)
library(extrafont)
library(png) 
library(xaringan)
library(gapminder)

ggplot2::theme_set(theme_minimal())
# update those defaults
update_font_defaults <- function(font_choice = "Lato") {
    ggplot2::update_geom_defaults("text", list(family = font_choice))
    ggplot2::update_geom_defaults("label", list(family = font_choice))
    
}
theme_bakeoff <- function(font_choice = "Lato"){ 
  
  update_font_defaults()
  
  ggplot2::theme_minimal(base_family = font_choice)
  
}
ggplot2::theme_set(theme_bakeoff())
```


## Bedingte Anweisungen

In manchen Situationen wollen wir bestimmte Werte, oder `NAs` durch vordefinierte, andere Werte ersetzen.
Gegeben wir wollen dies hier tun und die Bevölkerung für Indien immer mit 0 ersetzen

```{r}
data("gapminder")
gapminder_indien <- gapminder %>%
  mutate( pop = ifelse(country == "India", 0, pop) ) 

filter(gapminder_indien, country == "India")
```

---

## `case_when` Anweisung

Ẁenn wir mehrer Bedingungen auf einmal betrachten müssen, dann hilft uns `case_when` weiter.

Beispielsweise wollen wir für alle Länder mit einem weniger als 50 Jahren Lebenserwartung eine Variable `Lebenserwartung` generieren, welche den Wert `<50` annimmt, für weniger als 50 Jahre Lebenserwartung, `50-70` mit Lebenswerartung zwischen 50 und 70 Jahren und `>70` bei einer Lebenserwartung mehr als 70 Jahre. Wir betrachten hier alle Länder für das Jahr 2007.

```{r}
gapminder <- gapminder %>%
  filter( year == 2007 ) %>%
  mutate(Lebenserwartung = case_when(lifeExp <50 ~ "<50",
                                     lifeExp >=50 & lifeExp <=70 ~ "50-70",
                                     lifeExp >70 ~ ">70"))

table(gapminder$Lebenserwartung)
```

---

## Funktionen in R

Für Aufgaben, welche wir in R öfter anwenden, wollen wir nicht jedes mal von neuem den gleichen Befehl eingeben.

- Hier lohnt es sich eine Funktion für den Befehl zu schreiben
- Durch die Funktion `function` weiß R das nun eine Funktion definiert wird
- Beispielsweise den Mittelwert berechnen durch `summe(x)/länge(x)`

```{r}
durchschnitt <- function(x){
  s <- sum(x)
  n <- length(x)
  s/n
}
```

Da es in R bereits die Funktion `mean` gibt können wir testen ob unsere Funktion zum gleichen Ergebnis kommt wie die in R vordefinierte Funktion:

```{r}
x <- 1:100
identical(mean(x), durchschnitt(x))
```

---

## Scoping

Variablen welche in R innerhalb einer Funktion definiert werden, werden auch nur in dieser Funktionsumgebung verwendet.

```{r}
s <- 5
durchschnitt(51:100)
s
```

Wenn wir uns nun `s` anschauen, dann ist dies immer noch `r s`, auch nachdem wir die Funktion `durchschnitt` aufgerufen haben (wird lexikalisches Scoping genannt).

- Unterschiede zwischen lexikalischem und dynamischem Scoping finden Sie [hier](http://adv-r.had.co.nz/Functions.html#lexical-scoping)


---

## For-Schleifen

Nach der Definition einer Funktion wollen wir diese auf mehrere Elemente anwenden.
Dies können wir über eine Schleife erreichen.

- Über eine Schleife können bestimmte Aktionen $n$ mal wiederholt werden.

```{r}
n <- 5
for(i in 1:n){
  print(i)
}
```

- In der For-Schleife wird die Eingabe evaluiert und entsprechende Aktion ausgeführt (hier die Ausgabe der Zahlen von $n=1,\dots,5$)
- Die gleiche Aktion wird 5 mal ausgeführt, es ändert sich nur $n$
