---
title: "Sortierung und Vektor Arithmetik"
output:
  xaringan::moon_reader:
    lib_dir: libs
    css: ["../uni-ulm.css", "../uni-ulm-fonts.css"]
    nature:
      highlightStyle: github
      highlightLines: true
      countIncrementalSlides: false
    includes:
      in_header: ../header.html 
#xaringan::inf_mr() #[Start Preview -> Type into console]
---

```{r setup, include=FALSE}
options(htmltools.dir.version = FALSE)
knitr::opts_chunk$set(warning = FALSE, message = FALSE, 
  comment = NA, dpi = 300,
  fig.align = "center", out.width = "70%", cache = FALSE)
library(tidyverse)
library(here)
library(knitr)
library(gapminder)
library(emo)
library(extrafont)
library(png) 
library(xaringan)

options(scipen=999)

ggplot2::theme_set(theme_minimal())
# update those defaults
update_font_defaults <- function(font_choice = "Lato") {
    ggplot2::update_geom_defaults("text", list(family = font_choice))
    ggplot2::update_geom_defaults("label", list(family = font_choice))
    
}
theme_bakeoff <- function(font_choice = "Lato"){ 
  
  update_font_defaults()
  
  ggplot2::theme_minimal(base_family = font_choice)
  
}
ggplot2::theme_set(theme_bakeoff())

gif_link <- function(link, file, size){
    knitr::asis_output(
      paste0('<center>\n<a href="',
             link,
             '">\n<img src="',
             file,
             '" style = "width: ',
             size,
             'px;"/>\n</a>\n</center>'
      ))
}
```

## Der `sort` - Befehl

Sortierung mittels des `sort` Befehls:

- Sortiert die von uns nachgefragte Variable in aufsteigender Reihenfolge

```{r}
x <- c(15, 43, 12, 19)
sort(x)
```

**Problem**: Oft möchten wir unseren kompletten Datensatz auf der Basis einer Variablen sortieren, nicht nur die Variable selbst.

---

## Der `order` - Befehl

Sortierung mittels des `order`-Befehls:

- Gibt den Indexwert wieder, welche den Eingabevektor sortiert
  
```{r}
x <- c(15, 43, 12, 19)
index <- order(x)
x
index
x[index]
```

---

## Der `order` - Befehl

Indizierung nutzen um einen Data Frame nach einer gegebenen Variablen zu sortieren:

- Beispielsweise die Lebenserwartung gegeben dem BIP pro Kopf

```{r, eval=FALSE}
ind <- order(gapminder$gdpPercap)
gapminder$lifeExp[ind]
```

- Sortierung immer aufsteigend, wenn eine absteigende gewünscht ist, dann kann dies spezifiziert werden

```{r, eval=FALSE}
ind <- order(gapminder$gdpPercap, decreasing = TRUE)
gapminder$lifeExp[ind]
```


---

## Die Befehle `max` and `which.max`

- Größter Wert einer Variablen herausfinden mit `max` 
- Größter Indexwert mit `which.max`

```{r}
data("gapminder")
max(gapminder$gdpPercap)
i_max <- which.max(gapminder$gdpPercap)
gapminder$gdpPercap[i_max]
```

- Gleiches gilt für das Minimum mit `min` und `which.min`.

.question[Welches ist der maximale/minimale Wert für die Lebenserwartung in den Daten?]

<!--
Lebenserwartung_max <- max(gapminder$lifeExp)
Lebenserwartung_min <- min(gapminder$lifeExp)
--> 
---

class: inverse, center, middle

# Vektor Arithmetik

---

## Gesamtes BIP?

Wie groß ist die Bevölkerung für das Land mit dem höchsten BIP pro Kopf?

```{r}
gapminder$pop[which.max(gapminder$gdpPercap)]
```

Das Land mit dem BIP pro Kopf von `r max(gapminder$gdpPercap)` Dollar hat eine Bevölkerung von nur 212 846 Personen. 

.instructions[Wir können uns hier für alle Länder das gesamte BIP berechnen.]

In R können wir die Information zum BIP eines Landes direkt berechnen, da arithmetische Operationen in R auf einem Vektor _elementweise_ ausgeführt werden.

---

## Rechnen mit zwei Vektoren

Wenn wir zwei Vektoren der gleichen Länge in R multipliziert, dann werden diese _elementweise_ multipliziert.

$$
\begin{pmatrix}
a\\
b\\
c\\
d
\end{pmatrix}
\*
\begin{pmatrix}
e\\
f\\
g\\
h
\end{pmatrix}
=
\begin{pmatrix}
a * e\\
b * f\\
c * g\\
d * h
\end{pmatrix}
$$

Dies können wir uns zunutze machen und das BIP für jedes Land durch folgenden Befehl berechnen:

```{r}
BIP <- gapminder$gdpPercap * gapminder$pop
#Wir wollen auf 0 Stellen hinter dem Komma runden
gapminder$BIP <- round(gapminder$gdpPercap * gapminder$pop,0)
```

- Anschließend können wir nach dem BIP sortieren:

```{r, eval=FALSE}
gapminder$pop[order(BIP)]
```

---

## Unterteilung mit logischen Operatoren

BIP vorhanden, was nun?
 
- Filtern nach BIP größer oder gleich $1.000.000.000.000

```{r}
h <- BIP >= 1000000000000
```

- Wie oft sehen wir Länder mit einem BIP größer oder gleich 1 Billion Dollar in den Daten?

```{r}
sum(h)
```

---

## Logische Operatoren

Durch logische Operatoren können wir mehrere Bedingungen miteinander verknüpfen.

- Durch `&` können wir mehrere Bedingungen verbinden
- Durch `|` mehrere entweder, _oder_ Bedingungen erzeugen

**Beispiel:**

- Wie viele Länder haben in 2007 ein BIP größer als 1 Billion Dollar?

```{r}
hohes_BIP <- gapminder$BIP >= 1000000000000
jahr <- gapminder$year == 2007
kombi <- hohes_BIP & jahr
length(gapminder$BIP[kombi])
```

.question[Wie ist die Bevölkerungs-Verteilung für Länder mit einem BIP >= 1 Billion Dollar in 2007?]

<!--
gapminder$pop[kombi]
--> 

---

## Der Befehl `which`

Effizientere Filterung, sollte nur genau ein Wert gesucht werden:

```{r}
kleinestes_BIP <- which(gapminder$BIP == 52784691)
kleinestes_BIP
gapminder$pop[kleinestes_BIP]
```

---

## Der Befehl `match`

Sollen nun mehrere Einträge abgefragt werden kann `match` verwendet werden:

```{r}
einige_laender <- match(c(52784691, 10094200603, 9648014150), gapminder$BIP)
einige_laender
```

Wie groß ist die Bevölkerung für diese Länder?

```{r}
gapminder$pop[einige_laender]
```

.alert[Die Funktion `match` gibt nur den _ersten_ Treffer für einen Vektor zurück!]

---

## Der Befehl `%in%`

Alternative zu `match` wäre `%in%`:

**Vorteil:** In Kombination mit `which` können _alle_ Treffer gefunden werden, nicht nur der Erste.

```{r}
c(52784691, 10094200603, 9648014150) %in% gapminder$BIP
which(gapminder$BIP %in% c(52784691, 10094200603, 9648014150))
```

