---
title: "Willkommen zum Projektkurs quantitative Wirtschaftswissenschaften"
author: 'Dr. Alexander Rieber<br> <a href="https://github.com/AlexRieber"><i class="fa fa-github fa-fw"></i>&nbsp; AlexRieber</a><br> <a href="mailto:alexander.rieber@uni-ulm.de"><i class="fa fa-paper-plane fa-fw"></i>&nbsp; alexander.rieber@uni-ulm.de</a><br>'
output:
  xaringan::moon_reader:
    lib_dir: libs
    css: ["../uni-ulm.css", "../uni-ulm-fonts.css"]
    nature:
      highlightStyle: github
      highlightLines: true
      countIncrementalSlides: false
    includes:
      in_header: ../header.html 
#xaringan::inf_mr() #[Start Preview -> Type into console]
---

```{r setup, include=FALSE}
options(htmltools.dir.version = FALSE)
knitr::opts_chunk$set(warning = FALSE, message = FALSE, 
  comment = NA, dpi = 300,
  fig.align = "center", out.width = "70%", cache = FALSE)
library(tidyverse)
library(here)
library(knitr)
library(emo)
library(extrafont)
library(png) 
library(xaringan)

ggplot2::theme_set(theme_minimal())
# update those defaults
update_font_defaults <- function(font_choice = "Lato") {
    ggplot2::update_geom_defaults("text", list(family = font_choice))
    ggplot2::update_geom_defaults("label", list(family = font_choice))
    
}
theme_bakeoff <- function(font_choice = "Lato"){ 
  
  update_font_defaults()
  
  ggplot2::theme_minimal(base_family = font_choice)
  
}
ggplot2::theme_set(theme_bakeoff())
```


# Mit wem haben Sie es zu tun?

.pull-left[
<br><br>
**Dozent**

Dr. Alexander Rieber

<a href="mailto:alexander.rieber@uni-ulm.de"><i class="fa fa-paper-plane fa-fw"></i>&nbsp; alexander.rieber@uni-ulm.de</a><br>

Büro: Helmholtzstraße 18, Raum 1.22

<br><br>
**Tutor**

Simon Maier

<a href="mailto:simon.maier@uni-ulm.de"><i class="fa fa-paper-plane fa-fw"></i>&nbsp; simon.maier@uni-ulm.de</a>
]
.pull-right[
<br><br>
**Übungsleiter**

Julius Düker

<a href="mailto:julius.dueker@uni-ulm.de"><i class="fa fa-paper-plane fa-fw"></i>&nbsp; julius.dueker@uni-ulm.de</a>

Büro: Helmholtzstraße 18, Raum 1.10

<br><br>
**Tutorin**

Rebecca Eicker

<a href="mailto:rebecca.eicker@uni-ulm.de"><i class="fa fa-paper-plane fa-fw"></i>&nbsp; rebecca.eicker@uni-ulm.de</a>
]

---
class: inverse, center, middle

# Vorlesungsdetails

---

## Aufbau der Veranstaltung

- Interaktive Vorlesung mit Übungsaufgaben
- `RTutor` Übungsaufgaben um Inhalte zu vertiefen
- Ein gemeinsames Projekt mit dem Dozenten
- Zwei selbstständige Projekte
- Peer Review der Projekte

---

## Wo finden Sie die Kursmaterialien?

.center[.instructions[Unserer Kommunikation mit Ihnen erfolgt über unsere Moodle Seite]]

Auf dieser Moodle Seite finden Sie:

- Veranstaltungskalender `r emo::ji("calendar")`
- Vorlesungsfolien `r emo::ji("spiral_notepad")`
- Lehrvideos `r emo::ji("video")`
- RTutor Problem Sets (Übungskurse zum erlernen von R) -> `RTutor`
- Aufgabenstellungen für die einzelnen Projekte `r emo::ji("book")`
- Forum für Fragen `r emo::ji("man_student")` `r emo::ji("woman_student")` `r emo::ji("exclamation_question_mark")`

Bis zum 13. Mai werden Vorlesungen in Form von Lehrvideos, Tutorials und RTutor Problem Sets stattfinden.
Weiterhin wird eine Projektarbeit innerhalb der Vorlesung mit ihnen gemeinsam erarbeitet.

.alert[Anschließend gibt es zwei selbstständige Projektarbeiten, welche in die Endnote einfließen werden.]

---

## Interaktive Vorlesung

- Interaktive Vorlesung mit integrierten Übungsaufgaben
- Geblockte Vorlesungseinheiten zu Beginn des Semesters
- RTutor Problem Sets und Tutorials sollen zum "learning-by-doing" anregen
- Vorlesungs- und Übungsunterlagen werden zu Beginn der jeweiligen Vorlesungswoche hochgeladen

---

## Was Sie in dieser Vorlesung lernen

- **Programmierung in R**: Sie werden wissen, wie Sie die Statistik-Software R dazu benutzen können um unterschiedlichste Fragestellungen zu beantworten
- **Datenbearbeitung**: Sie werden mit unterschiedlichsten Datensätzen arbeiten können und verstehen, diese aufzuarbeiten und zu visualisieren
- **Statistik**: Sie können die Ergebnisse ihrer (Regressions-) Analysen interpretieren
- **Reproduzierbarkeit**: Sie können die Ergebnisse ihrer Arbeit so kummunizieren, dass Dritte sie nachvollziehen und reproduzieren können 

---

class: inverse, center, middle

# Übungsaufgaben mit `RTutor`

---

## Wie Sie die Vorlesungsinhalte vertiefen

- Wöchentliche `RTutor` Problem Sets, welche die Unterrichtseinheit aufgreifen und vertiefen
- Den Umgang mit R-Markdown erlernen als Vorbereitung für die späteren Projekte
- _Individuelle_ Abgabe der `RTutor` Problem Sets als **Vorleistung** 

Die `RTutor` Problem Sets behandeln vorlesungsbegleitend folgende Inhalte:

- Einführung in R
- Datenaufbereitung
- Visualisierung von Daten
- Regressionsanalysen
- Unterscheidung von Korrelation und Kausalität
- **Optional:** Machine Learning (nicht Bestandteil der Vorleistung)

---

class: inverse, center, middle

# Unterstützungsangebote

---

## Wo bekommen Sie Hilfe?

- Auf Moodle gibt es ein Diskussionforum, scheuen Sie sich nicht dort ihre Fragen zu stellen!
    - Bitte benutzen Sie dieses Forum, bevor Sie eine Mail an den Tutor, Übungsleiter oder Dozent stellen
    - Wir haben einige Beispiele aufgearbeitet, wie Sie Fragen stellen können, auf die Sie schnell antworten erhalten. Das Dokument finden Sie in Moodle unter `Fragen-im-Forum.html`
- Für Fragen zur Notengebung oder persönliche Fragen können Sie mir eine E-Mail schicken

---

## Tutorium

- Bereits ab der 1. Vorlesungswoche gibt es ein vorlesungsbegleitendes Tutorium.
  - Die Termine werden im Veranstaltungskalender bekannt gegebn
- Die Tutorien werden wöchentlich über das interaktive Videokonferenztool Big Blue Button in Moodle stattfinden.
- Der Tutor und die Tutorin beantwortet in diesem Semester verstärkt Fragen auf Moodle
  - Bitte stellen Sie ihre Fragen im Forum, wenn ihr Problem allgemeiner Natur ist

.instructions[Das Tutorium soll hauptsächlich dazu dienen Sie bei ihren individuellen Projektausarbeitungen zu unterstützen!]

---
class: inverse, center, middle

# Mit welchen Daten bekommen _Sie_ es zu tun?

---

### Opioidkrise in den USA

.pull-left[
<br><br>
In diesem Projekt widmen Sie sich der Frage:

.alert[Gibt es einen Zusammenhang zwischen der Verschreibung von Opioiden und den Drogentoten in den USA?]

Zur Beantwortung dieser Frage werten Sie Informationen der amerikanischen Gesundheitsbehörde aus.
]
.pull-right[
<br><br>
```{r, echo=FALSE, out.width="120%"}
opioid <- "../figs/drugs_vs_alkohol.png"
include_graphics(opioid)
```
]

---

## Tripadviosr vs. Expedia

.pull-left[
<br><br>
In diesem Projekt widmen Sie sich der Frage:

.alert[Sollten Sie auf Tripadvisor die Bewertungen ihrer Hotelgäste beantworten?]

Zur Beantwortung dieser Frage werten Sie die Webseiten und Kundenrezesionen von Hotels bei Tripadvisor und Expedia aus.
]
.pull-right[
<br><br>
```{r, echo=FALSE}
library(cowplot)
library(ggplot2)
library(magick)
expedia <- ggdraw() + draw_image("../figs/Expedia_small.png", scale = 0.9)
trip <- ggdraw() + draw_image("../figs/Tripadvisor_small.png", scale = 0.9)

plot_grid(expedia, trip)
```
]

---

## Uber vs. Taxi

.pull-left[
<br><br>
In diesem Projekt widmen Sie sich der Frage:

.alert[Welche Auswirkungen hat Uber und Lyft auf die Taxibranche in den USA?]

Zur Beantwortung dieser Frage werten Sie Informationen über Fahrten von Uber, Lyft und verschiedenen Taxis in Chicago aus.
]
.pull-right[
<br><br>
```{r, echo=FALSE}
pickup <- "../figs/pickup.jpeg"
include_graphics(pickup)
```
]


---

## Was Sie in den Projekten lernen

- Analysen auf **echten Daten**
- Download und zusammenfügen eigener Datensätze
- Deskriptive Analysen und Grafiken
- Statistische Auswertungen
- Beschreibung der Analysen

---

## Was Sie durch Review Reports lernen

- Rekapitulation des Projekts
- Kritische Auseinandersetzung mit der Arbeit von Mitstudierenden
- Erkennen was die andere Gruppe gut/schlecht gemacht hat und daraus für seine eigene Arbeit Erkenntnisse gewinnen
- Automatisch: Vorbereitung auf die Klausur

.instructions[Die Review Reports für jedes Projekt sind _individuelle_ Abgaben!]

---
class: inverse, center, middle

# Wie setzt sich die Note zusammen?

---

## Notengebung

Nach den Vorlesungseinheiten und der Einführung in R gibt es drei Projekte:

- Erstes Projekt: Zusammen mit dem Dozenten, keine Endnotenrelevanz
- Zweites und drittes Projekt: je 35% der Note
- Multiple-Choice Abschlussprüfung: 30% der Note

Es werden immer **Gruppen von zwei Personen** geformt, welche die **Projekte zusammen** abgeben.
Natürlich dürfen alle Teilnehmer Projekte gerne miteinander diskutieren. 

Jedoch muss jede Gruppe eine _individuelle Ausarbeitung_ abgeben. 
Wenn sich die Lösung des Teilprojektes zu stark ähnelt, wird dies mit einer 5.0 im Teilprojekt geahndet (für alle beteiligten Gruppen).

---

## Klausur

**Vorleistung:** Die **RTutor Problem Sets** müssen **individuell** bearbeitet und eingereicht werden um für die Projekte und Klausur zugelassen zu werden
  - Letztes RTutor Problem Set ist am 10. Mai 2020 fällig
  - Mindestens 80% der Punkte müssen erreicht werden um für die Projekte zugelassen zu werden
    
**Vorleistung:** Die **Peer Reviews** müssen **individuell** bearbeitet und eingereicht werden um für die Klausur zugelassen zu werden
  - Studenten ranken die Review Reports nach Nützlichkeit:
    - Bei einem Projekten muss der Review Report auf Platz 1 gerankt werden. 
    - Wenn alle Reports als "nützlich" eingestuft wurden, entscheidet der Dozent über die Zulassung

Die multiple choice Abschlussprüfung beinhaltet Fragen zu den drei Teilprojekten und den `RTutor` Problem Sets.

---

## Teilen von Code

- Viel ist im Web verfügbar und darf auch gerne verwendet werden
    - Wenn Sie Code aus dem Internet verwenden, dann müssen Sie die Quelle entsprechend kennzeichnen!
    - Falls Sie die Quelle nicht zitieren wird dies als Plagiat gewertet und wird mit einer 5.0 für das gesamte Projekt geahndet
- `RTutor` Problem Sets sind selbstständig auszuführen. Code darf nicht mit anderen geteilt werden

.instructions[Projekte dürfen innerhalb der Gruppe und auch gerne mit anderen Gruppen diskutiert werden, jedoch darf kein Code an andere Gruppen weitergegeben werden]

---

## Notengebung der Projekte

- Im zweiten Projekt muss neben der schriftlichen Ausarbeitung (70% der Note für das Projekt) auch ein Screencast (30% der Note für das Projekt) gehalten werden
    - Der Screencast sollte nicht länger als 3 Minuten gehen
- Im dritten Projekt muss neben der Ausarbeitung (70% der Note für das Projekt) auch eine Shiny Application (30% der Note für das Projekt) abgegeben werden

---

## Dokumentation und Coding Standard

Sie sollten mit ihrem Gruppenpartner zusammenarbeiten, dafür gilt es einige Prinzipien zu beachten:

- Benutzen Sie immer einfache Textdateien um miteinander zusammen zu arbeiten 
    - Dateien, welche Sie miteinander bearbeiten sollten mit einem Texteditor zu lesen sein (Notepad ++ / vim / eclipse ...)
- Strukturieren Sie ihren Code (Kommentare)
- Begrenzen Sie ihren Code (max. 80 Zeichen pro Zeile)
- Rücken Sie einzelne Bausteine ein (Alles was zu einer Funktion gehört sollte mit vier Leerzeichen eingerückt werden)

---

## Zeitmanagement    

- Definieren Sie Meilensteine
    - Bis wann muss was von wem erstellt worden sein?
- Bleiben Sie in Kontakt mit ihrem/ihrer Gruppenpartner/in, bspw. über Github oder Moodle, um über ihren Projektfortschritt zu sprechen
- Stellen Sie unbedingt Fragen im Forum auf Moodle!
    - Hier können Fragen oft sehr schnell beantwortet werden und meist haben mehrere Gruppen die gleiche Frage
- Nutzen Sie die Möglichkeit des Tutoriums und sprechen Sie dort Schwierigkeiten direkt an
- Kommen Sie bei tiefergehenden Fragen frühzeitig auf den Dozenten zu
- Planen Sie genügend Zeit für die Erstellung und das Halten der Präsentation/Screencast ein

---

## Vorbereitung zur nächsten Vorlesungseinheit

- Laden Sie R und RStudio herunter
    - Nutzen Sie hierfür das Tutorial auf unserer Moodle Seite
    - _Bitte beachten Sie_: 
        - Installieren Sie die neueste Version von R (3.6.1) und R-Studio (1.2.5xxx)
        - Wenn Sie bereits R und R-Studio installiert haben stellen Sie sicher, dass diese auf dem neuesten Stand sind (hier hilft ihnen das Paket `installr` mit der Funktion `updateR()`)
        - Sie können die Version von R über die Eingabe des Befehls `version` prüfen
        - Sie können die Version von R-Studio über die Eingabe des Befehls `RStudio.Version()` prüfen
        - Installieren Sie die Pakete `tidyverse` und `RTutor`
        - Stellen Sie sicher, dass ihre Pakete unter der neuesten Version von R funktionieren (hier hilft der Befehl `update.packages()`)

.alert[**Wir haben für alle diese Bereiche Lehrvideos erstellt**]

---

## Erstellen eines Github Accounts

.instructions[
Gehen Sie auf [github.com](https://github.com/) und erstellen Sie sich einen Account (falls Sie noch keinen haben). 
]

Tipps zum Nutzernamen:<sup>✦</sup>

.midi[
- Nehmen Sie ihren richtigen Namen auf
- Wählen Sie keinen fiktiven Namen, welcher schwer zu finden ist.
- Kurz und prägnent
- Keine Info über die aktuelle Uni o.ä.
]

.footnote[ 
<sup>✦</sup> Source: [Happy git with R](http://happygitwithr.com/github-acct.html#username-advice) von Jenny Bryan
]

---

## Erstellen Sie einen Account bei RStudio Cloud

.instructions[
Gehen Sie auf [RStudio-Cloud](https://rstudio.cloud/) und loggen sich mit ihrem Github Account ein
]


