
```{r 'check_ps', include=FALSE}

user.name = 'ENTER A USER NAME HERE' # set to your user name

# To check your problem set, run the 
# RStudio Addin 'Check Problemset'

# Alternatively run the following lines
library(RTutor)
ps.dir = getwd() # directory of this file
ps.file = 'Uebungsblatt_2.Rmd' # name of this file
check.problem.set('Uebungsblatt_2', ps.dir, ps.file, user.name=user.name, reset=FALSE)
```

# RTutor Uebungsblatt 2 - Projektkurs

In diesem Uebungsblatt arbeiten wir erstmals mit der lokalen Version von RStudio. RSudio ist eine Entwicklungsumgebung, die den Umgang mit R erleichtert. Im ersten Uebungsblatt haben Sie bereits die Cloudversion von RStudio kurz kennengelernt. Sie koennen wie gewohnt die Fragen beantworten und Code ausfuehren. Zusaetzlich steht Ihnen die Moeglichkeit offen in der Konsole (bei den meisten befindet sie sich unter diesem Fenster) Code einzugeben und zu testen. Dieser Code kann nicht gesichert werden. Das Fenster rechts-unten koennen Sie insbesondere dazu nutzen sich Hilfe zu einzelnen Funktionen sowie Grafiken anzeigen zu lassen. Rechts-oben sehen Sie ein Fenster mit der Uebersicht Ihrer Variablen und Datensaetze. Wenn Sie auf einen dieser Datensaetze klicken wird er in einem neuen Fenster and dieser Stelle angezeigt (der sogenannte View-Modus).

Dieses Dokument ist in RMarkdown geschrieben. Wenn Sie hier Code ausfuehren moechten, dann markieren Sie diesen und druecken dann auf "Strg + Enter" oder auf "Run" oben rechts. Alternativ koennen Sie auch auf den gruenen Play Button in jedem Chunk druecken. Sie sollten den Code einer Teilaufgabe ausfuehren und zusaetzlich mit dem Addin 'Check Problemset' ueberpruefen, bevor Sie fortfahren! Um die Anworten zu ueberpruefen speichern Sie diese Datei (Strg + s) und fuehren Sie das Addin 'Check Problemset' aus. Sie finden die Addins in der Kopfzeile von RStudio oder unter Tools/Addins.

Sie muessen alle Teilaufgaben abschliessen, die _nicht_ "optional=TRUE" im Chunk header stehen haben, bevor Sie mit der darauffolgenden Teilaufgabe weitermachen koennen.  

Sollten Ihnen Umlaute nicht richtig angezeigt werden speichern Sie diese Datei mit "Save with Encoding" und waehlen Sie dann "UTF-8".

Sie koennen jederzeit das Uebungsblatt abspeichern und zu einem spaeteren Zeitpunkt fortfahren. Wenn Sie wissen moechten wie weit Sie fortgeschritten sind koennen sie in die Konsole `stats()` eingeben.

Wenn Sie mit dem Uebungsblatt fertig Sind geben Sie in die Konsole den Befehl 'make.submission()' ein und druecken Sie "Enter". Dieser Befehl erstellt in Ihrem Arbeitsordner eine Abgabe Datei mit der Endung '.sub'. Laden Sie diese Datei vor dem Abgabedatum auf der Kursseite in Moodle hoch.

Wenn Sie bei einer Aufgabe nicht weiter wissen, so koennen Sie jederzeit in die Konsole `hint()` eingeben um einen Hinweis zu dieser Aufgabe zu erhalten. 

**Beginnen Sie, indem Sie ihren Namen eintragen, wo nach "Username" gefragt wird.**

Sie sollten alle Aufgaben des Problem Sets bearbeiten, jedoch mindestens 80% um das Problem Set zu bestehen!


## Exercise 1 -- RStudio-Einfuehrung

a) Wenn Sie die lokale Version von RStudio verwenden ist es wichtig zu wissen, wo sich ihr Arbeitsverzeichnis befindet. Ihre Analyse in R beginnt immer vom Arbeitsverzeichnis aus und Sie sollten ihren Pfad zu anderen Ordnern immer _relativ_ zum Arbeitsverzeichnis setzen (**KEINE** absoluten Pfade mit setwd()!). Hier speichern Sie Dateien und importieren neue Datensaetze.

Folgendermassen koennen Sie sich ihr gegenwaertiges Arbeitsverzeichnis anzeigen lassen. Fuehren Sie diesen Code aus, um zu sehen wo Ihr Arbeitsverzeichnis ist:
```{r "1_a",optional=TRUE}
getwd()
```

In ihrem aktuellen Arbeitsverzeichnis wurde ein neuer Ordner _data_ erstellt, welcher alle Daten, die wir in diesem Problem Set verwenden, enthaelt. 
Sie sollten fuer ihre Rohdaten immer einen eigenen Ordner erstellen und in ihrem R-Skript den Pfad zu diesem Ordner immer relativ zu ihrem aktuellen Arbeitsverzeichnis setzen.

b) Um zu sehen, welche Ordner und Dateien sich im aktuellen Arbeitsverzeichnis befinden koennen Sie den Befehl `list.files()` verwenden. Ordner koennen Sie erkennen, da diese keine Dateiendung vorweisen. Versuchen Sie es einmal:
```{r "1_b",optional=TRUE}

# enter your code here ...

```
c)  Um den Umgang mit R zu erleichtern wurden ueber die Jahre zahlreiche sogenannte packages (Pakete) entwickelt. Diese enthalten zusaetzliche Funktionen fuer R. Die wichtigsten werden auf der Plattform "CRAN" gehostet. Um ein Paket zu verwenden muessen Sie es einmal installieren. Bspw. wird das Paket `tidyverse` mittels `install.packages("tidyverse")` installiert. 
In der Installationsanleitung fuer R finden Sie naeheres zur Installation von R und ein Installationsskript fuer alle benoetigten Pakete.

d)  Jedes mal wenn Sie eines der Pakete benoetigen muessen Sie nun nur noch die Pakete laden. Dies geschieht mit dem Befehl `library("Paketname")` bspw. `library("tidyverse")`. Fuehren Sie folgenden Code aus um tidyverse, lubridate und readxl zu laden.
```{r "1_d"}
library("tidyverse")
library("lubridate")
library("readxl")
```
Sie muessen bei jedem Neustart von RStudio die Pakete neu laden, d.h. den Befehl `library("Paketname")` erneut ausfuehren, wenn Sie eines der Pakete verwenden moechten. Ob ein Befehl ein bestimmtes Paket benoetigt koennen Sie in der Dokumentation unten rechts sehen. Geben Sie z.B. in Ihre Konsole help(bind) ein, so sehen Sie, dass alle Funktionen mit bind das Paket `dplyr` benoetigen. Dokumentationen zu den Paketen koennen Sie entweder bei den _help_ Seiten im rechten unteren Fenster, oder im Internet finden.

Sollten Sie noch weitere Pakete von CRAN verwenden wollen, koennen Sie analog vorgehen.


## Exercise 2 -- Datenaufbereitung Teil 1

Die EU geriet nach 2010 in den Fokus, da sich verschiedene Laender der EU stark verschuldet hatten, was von den internationalen Finanzmaerkten kritisch gesehen wurde.
Im vorherigen Problem Set hatten wir uns Daten von EU-Laendern aus dem Jahr 2017 angeschaut. In diesem und den folgenden Problem-Sets schauen wir uns genauer an, wie sich verschiedene Kenngroessen, wie bspw. die Schuldenquote, oder auch die Arbeitslosigkeit in der EU zwischen 1991 und 2018 entwickelt haben. So verschaffen wir uns ein besseres Bild ueber die makrooekonomischen Zusammenhaenge innerhalb der EU.

Im Ordner _data_ sind die Datensaetze EU_Makro1.csv, EU_Makro2.xlsx und EU_Makro3.csv gespeichert. 

Zu Beginn ist es wichtig einen Ueberblick ueber den Aufbau der Datensaetze zu gewinnen:

Die Spaltennamen der einzelnen Dateien sind wie folgt:

  - `cntry` Ein 3 stelliger Laendercode
  - `country` Name des Landes
  - `year` Beobachtungsjahr
  - `pop` Bevoelkerung in Millionen
  - `unempl` Arbeitslosigkeit in Prozent
  - `gdp` Bruttoinlandsprodukt in Mrd Euro ("gdp" steht fuer "Gross Domestic Product")
  - `gov_debt` Staatschulden (alle oeffentlichen Haushalte) in Mrd Euro
  - `date` 1. Januar eines jeden Jahres
  - `exports` Exporte in Mrd Euro
  - `imports` Importe in Mrd Euro

Mit dem Befehl `read_lines()` koennen Sie sich die ersten Zeilen jedes Textdokuments (.txt, .csv) ausgeben lassen. Dabei steht n_max fuer die maximale Anzahl an Zeilen die Sie einlesen und anzeigen moechten.

Betrachten Sie die ersten 10 Zeilen der Textdokumente `EU_Makro1.csv` und `EU_Makro3.csv` mit Hilfe von `read_lines()`. 

```{r "2"}
read_lines("./data/EU_Makro1.csv",n_max = 10)
read_lines("./data/EU_Makro3.csv",n_max = 10)
```

Bei dem Datensatz `EU_Makro2.xlsx` handelt es sich um keine Textdatei und daher koennen Sie hier `read_lines()` nicht verwenden. Sie koennen sich dennoch einen Ueberblick ueber die Daten verschaffen indem Sie `read_xlsx()` verwenden. Das wollen wir hier tun und lassen uns nur die ersten drei Zeilen ausgeben:

```{r "2__2"}
read_xlsx("./data/EU_Makro2.xlsx", n_max = 3)
```

a) Beantworten Sie nun folgende Fragen: Welche Datensaetze verfuegen ueber keine Kopfzeile?

1) 1 und 2
2) 1 und 3
3) Nur 1
4) Nur 2
5) Nur 3
6) 1, 2 und 3

Geben Sie hier die Ziffer Ihrer Antwort ein und fuehren Sie die Codezeile aus:
```{r "2_a",optional=TRUE}

# enter your code here ...

```

b) Betrachten Sie die drei Datensaetze. In welchem Datensatz findet die Trennung der Dezimalstellen durch Komma statt.

1) 1 und 2
2) 1 und 3
3) 2 und 3
4) Nur 1
5) Nur 2
6) Nur 3

Geben Sie hier die Ziffer Ihrer Antwort ein und fuehren Sie die Codezeile aus:
```{r "2_b",optional=TRUE}

# enter your code here ...

```
c) In welcher Form werden die Eintragungen in EU_Makro1.csv und EU_Makro3.csv jeweils voneinander getrennt?

1) in beiden mit Kommas
2) in EU_Makro1 mit Semikolons und in EU_Makro3 mit Kommas
3) in EU_Makro1 mit Kommas und in EU_Makro3 mit Semikolons
4) in beiden mit Semikolons

Geben Sie hier die Ziffer Ihrer Antwort ein und fuehren Sie die Codezeile aus:
```{r "2_c",optional=TRUE}

# enter your code here ...

```

Hier waere ein guter Zeitpunkt das Addin 'Check Problemset' auszufuehren!

Nachdem Sie sich einen Ueberblick ueber die Daten verschafft haben wollen Sie diese in R importieren.

d) Sie finden unten den Code um `eu_makro1` und `eu_makro2` zu importieren. Importieren Sie ausserdem `eu_makro3`. Wie lautet hierfuer der Code?
```{r "2_d"}
eu_makro1 <- read_csv("./data/EU_Makro1.csv", col_names = FALSE)
eu_makro2 <- read_xlsx("./data/EU_Makro2.xlsx")

# enter your code here ...

```
e) Lassen Sie sich die ersten 3 Zeilen jedes Datensatzes anzeigen.
```{r "2_e",optional=TRUE}

# enter your code here ...

```

Hier waere ein guter Zeitpunkt das Addin 'Check Problemset' auszufuehren!

f)  Wie Sie sehen hat `eu_makro1` sehr unspezifische Spaltennamen. Beschriften Sie die Spalten in `eu_makro1` mit "cntry", "country", "year", "pop", "unempl", "gdp", "gov_debt", "date". Um zu ueberpruefen ob es funktioniert hat, koennen Sie in die Konsole `colnames(eu_makro1)` oder einfach `head()` eingeben.
```{r "2_f"}

# enter your code here ...

```
g) Lassen Sie sich den Datentyp der Variable date in `eu_makro1` anzeigen.
```{r "2_g",optional=TRUE}

# enter your code here ...

```
h)  Wenn ein Datum nicht im Datumsformat abgespeichert ist, so koennen Sie spaeter keine datumsbezogenen Funktionen darauf angewenden. Der folgende Code formatiert die Variable date in `eu_makro1` und `eu_makro2` in ein Datumsformat um. Fuehren Sie diesen Code aus:
```{r "2_h"}
eu_makro1$date <- dmy(eu_makro1$date)
eu_makro2$date <- dmy(eu_makro2$date)
```
Die Funktion `dmy` liest aus der Zeichenkette die jeweiligen Werte fuer den _Tag/Monat/Jahr_ aus und kodiert diese entsprechend um. Falls ihr Datum eine andere Reihenfolge in der Zeichenkette hat, bspw. _Jahr/Monat/Tag_, so koenne Sie die Funktion entsprechend umstellen, fuer dieses Beispiel waere es `ymd`.

i) Lassen Sie sich nun erneut den Datentyp der Variable Datum in `eu_makro1` anzeigen.
```{r "2_i",optional=TRUE}

# enter your code here ...

```

Hier waere ein guter Zeitpunkt das Addin 'Check Problemset' auszufuehren!


## Exercise 3 -- Datenaufbereitung Teil 2

Fuer diese Aufgabe laden wir die Daten erneut. Fuehren Sie hierzu einfach den folgenden Chunk aus:
```{r "3"}
eu_makro1 <- read_csv("./data/EU_Makro1.csv", col_names = FALSE)
eu_makro2 <- read_xlsx("./data/EU_Makro2.xlsx")
eu_makro3 <- read_csv2("./data/EU_Makro3.csv")
colnames(eu_makro1) <- c("cntry", "country", "year", "pop", "unempl", "gdp", "gov_debt", "date")
eu_makro1$date <- dmy(eu_makro1$date)
eu_makro2$date <- dmy(eu_makro2$date)
```

a)  `eu_makro1` und `eu_makro2` beinhalten Informationen zur Bevoelkerungsdichte, der Arbeitslosigkeit, dem Bruttoinlandsprodukt sowie den Schulden des jeweiligen EU-Landes. `eu_makro3` beinhaltet Informationen ueber deren Importe und Exporte fuer unterschiedliche Zeitraeume. Fuegen Sie die Datensaetze `eu_makro1` und `eu_makro2` zusammen und speichern Sie das Resultat in `eu_makro_dup`. Verwenden Sie hierfuer `bind_rows()`.
```{r "3_a"}

# enter your code here ...

```

b)  Der folgende Befehl loescht doppelte Beobachtungen und speichert Sie in der Variable `eu_makro`. Durch den Zusatz `.keep_all = TRUE` behalten Sie alle Variablen. Fuehren Sie diesen Code aus:
```{r "3_b"}
eu_makro <- distinct(eu_makro_dup, year, country, .keep_all = TRUE)
```
c)  Fuegen Sie nun in `eu_makro` zu jedem Datum noch die Exporte und Importe hinzu. Diese ist in `eu_makro3` gespeichert. Dafuer verbinden Sie die zuvor eingelesenen Datensaetze `eu_makro` und `eu_makro3` mittels `country` und `year`. Fuehren Sie hierzu den folgenden Code aus:

```{r "3_c"}
eu_makro <- left_join(eu_makro, eu_makro3, by=c("country", "year"))
head(eu_makro)
```
Hinweis: Die join-Funktionen sind Teil des Pakets dplyr, welches wiederum in tidyverse enthalten ist. D.h. Sie muessen dplyr nicht mehr extra installieren und laden.

Hier waere ein guter Zeitpunkt das Addin 'Check Problemset' auszufuehren!

d) `eu_makro3` enthaelt im Gegensatz zu `eu_makro` zusaetzlich Informationen aus dem Jahr 1990 ueber Importe und Exporte. Diese sind jedoch durch den left_join nicht in ihrem `eu_makro` Datensatz enthalten. Wenn Sie nun in der Aufgabe 3c) einen right_join ausgefuehrt haetten, was haette dies bewirkt?

1)  Nichts, es handelt sich um die gleiche Funktion
2)  R gibt eine Warnung aus, da in diesem Fall ein right_join nicht zulaessig ist
3)  Die Variablen aus `eu_makro`, welche nicht in `eu_makro3` enthalten sind werden mit NA aufgefuellt

Geben Sie hier die Ziffer Ihrer Antwort ein und fuehren Sie die Codezeile aus:

```{r "3_d"}

# enter your code here ...

```

e) Das Paket tidyverse bietet die Moeglichkeit sogenannte "Pipes" zu verwenden. Pipes erleichtern den Umgang mit R und machen den Code kuerzer und uebersichtlicher. Eine Pipe wir durch den Operator `%>%` dargestellt. Sie koennen mit Hilfe von Pipes die Teilaufgaben a), b) und c) zusammengefasst loesen, wie im folgenden Chunk gezeigt wird.
_Hinweis:_ Sie muessen folgenden Code nicht mehr ausfuehren.

```{r "3_e"}
eu_makro <- bind_rows(eu_makro1,eu_makro2) %>%
  distinct(year, country, .keep_all = TRUE) %>% 
  left_join(eu_makro3, by=c("country", "year"))
```
`%>%` ist dabei als eine Art Folgepfeil zu verstehen und kann als "und dann" gelesen werden. Der Output einer Funktion dient dabei als Input fuer die darauffolgende.

Hier waere ein guter Zeitpunkt das Addin 'Check Problemset' auszufuehren!


## Exercise 4 -- Datenaufbereitung Teil 3

Fuer diese Aufgabe laden wir die Daten erneut. Fuehren Sie hierzu einfach den folgenden Chunk aus:
```{r "4"}
eu_makro1 <- read_csv("./data/EU_Makro1.csv", col_names = FALSE)
eu_makro2 <- read_xlsx("./data/EU_Makro2.xlsx")
eu_makro3 <- read_csv2("./data/EU_Makro3.csv")
colnames(eu_makro1) <- c("cntry", "country", "year", "pop", "unempl", "gdp", "gov_debt", "date")
eu_makro1$date <- dmy(eu_makro1$date)
eu_makro2$date <- dmy(eu_makro2$date)

eu_makro <- bind_rows(eu_makro1,eu_makro2) %>%
  distinct(year, country, .keep_all = TRUE) %>% 
  left_join(eu_makro3, by=c("country", "year"))
```

a) Manchmal moechten Sie ihre Daten nach einer Variablen sortieren. Dies koennen Sie mittels `arrange()` erreichen. Sortieren Sie den Datensatz `eu_makro` nach `pop` und lassen Sie sich die ersten _3_ Zeilen anzeigen. Verwenden Sie die Pipe.
```{r "4_a",optional=TRUE}

# enter your code here ...

```


b) Sortieren Sie  den Datensatz `eu_makro` _absteigend_ nach `gov_debt` und lassen Sie sich die ersten _5_ Zeilen anzeigen.

```{r "4_b",optional=TRUE}

# enter your code here ...

```

Hier waere ein guter Zeitpunkt das Addin 'Check Problemset' auszufuehren!

c) In welchem Land ist die Nettoverschuldung am hoechsten und in welchem Jahr war dies?

1) Vereinigtes Koenigreich im Jahr 2015
2) Italien im Jahr 2017
3) Griechenland im Jahr 2011
4) Deutschland im Jahr 2012

Geben Sie hier die Ziffer Ihrer Antwort ein und fuehren Sie die Codezeile aus:
```{r "4_c",optional=TRUE}

# enter your code here ...

```
Haetten Sie das erwartet? Es gibt mehr hoch verschuldete Laender in der EU als gedacht ...

d) Wenden wir uns einem der Laender in den Top 5 bzgl. Schuldenlast zu: Italien. Wie hoch war die Schuldenlast ueber die Jahre im Durchschnitt fuer Italien? Gehen Sie hierfuer wie folgt vor:

- Verwenden Sie den Datensatz `eu_makro`

- filtern Sie diesen, so dass nur noch Beobachtungen fuer Italien ("Italy") uebrig bleiben. Verwenden Sie hierfuer die Funktion 'filter()'. Fuer mehr Informationen zur Funktion `filter()` und Beispielen zur Funktion rufen Sie `help(filter)` in der Konsole auf.

- Geben Sie den gefilterten Datensatz mit Hilfe einer Pipe direkt in `summarise()` und berechnen Sie hier die durchschnittliche Schuldenlast ueber den kompletten Zeitraum.

```{r "4_d",optional=TRUE}

# enter your code here ...

```
Der Befehl `summarise` wird immer benoetigt, wenn Sie Daten aggregieren wollen, d.h. insbesondere bei der Berechnung von Minimum oder Maximum, Durchschnitten, Median etc. 

e) Erstellen Sie mit Hilfe von 'group_by' einen Datensatz 'eu_makro_grup', welcher ihren bisherigen Datensatz 'eu_makro' nach den Laendern gruppiert. Nutzen Sie hierfuer die Pipe.

```{r "4_e"}

# enter your code here ...

```
Nun haben Sie zwei verschiedene Datensaetze `eu_makro` und `eu_makro_grup`.

f) Fuehren Sie folgenden Code aus und betrachten Sie jeweils den Output:
Code 1:
```{r "4_f"}
eu_makro %>% 
  summarise(mean(gov_debt, na.rm = TRUE))
```
Code 2:
```{r "4_f_2"}
eu_makro_grup %>% 
  summarise(mean(gov_debt, na.rm = TRUE))
```
Was berechnen "Code 1" und "Code 2"?

1) durchschnittliche Schuldlast; durchschnittliche Schuldlast pro Monat
2) durchschnittliche Schuldlast; durchschnittliche Schuldlast pro Tag
3) durchschnittliche Schuldlast; durchschnittliche Schuldlast
4) durchschnittliche Schuldlast; durchschnittliche Schuldlast pro Land

Geben Sie hier die Ziffer Ihrer Antwort ein und fuehren Sie die Codezeile aus:
```{r "4_f_3",optional=TRUE}

# enter your code here ...

```

Hier waere ein guter Zeitpunkt das Addin 'Check Problemset' auszufuehren!

Sie koennen die Gruppierung in `eu_makro_grup` auch einfach wieder mit 'ungroup()' aufheben.
```{r "4_f_4"}
eu_makro_grup  <- eu_makro_grup %>% 
  ungroup()
```
`eu_makro_grup` ist jetzt mit `eu_makro` identisch. Bitte bedenken Sie, dass sich eine Gruppierung immer auf die darauffolgenden Funktionen auswirkt, d.h. es ist sinnvoll eine Gruppierung wieder aufzuheben, nachdem Sie ihre Analyse getaetigt haben. 

g) Fuegen Sie dem Datensatz `eu_makro` eine neue Variable `debt_share_country` hinzu, die die Verschuldungsquote des jeweiligen Landes beinhaltet, hierzu sollten Sie die Funktion `mutate` nutzen. Nachdem Sie dem Datensatz `eu_makro` diese Variable hinzugefuegt haben lassen Sie sich die ersten acht Zeilen des erneuerten Datensatzes `eu_makro` anzeigen. Nutzen Sie fuer ihre Analyse eine Pipe.

```{r "4_g"}

# enter your code here ...

```

h) Sie moechten nun eine Vergleichsgroesse erhalten wie hoch die Verschuldungsquote relativ zum BIP durchschnittlich fuer alle Laendern _pro Jahr_ war. Fuegen Sie dem Datensatz `eu_makro` eine neue Variable `debt_share_year` hinzu, welche die durchschnittliche Verschuldungsquote aller EU-Laender in jedem Jahr enthaelt. Hierzu sollten Sie die Funktion `mutate()` verwenden. Nutzen Sie fuer ihre Analyse Pipes.

```{r "4_h"}

# enter your code here ...

```

Hier waere ein guter Zeitpunkt das Addin 'Check Problemset' auszufuehren!

i) Sie interessieren sich nun nur fuer die `debt_share_year` und die `debt_share_country` fuer jedes Land und Jahr. In diesem Fall koennen Sie mittels `select` ihren Datensatz auf die Variablen `country`, `year`, `debt_share_year` und die `debt_share_country` einschraenken (bitte in dieser Reihenfolge). Tun Sie dies im folgenden Chunk und speichern Sie ihr Ergebnis im Datensatz `debt_countrys` ab.

```{r "4_i"}

# enter your code here ...

```

j) Die in Teilaufgabe g) berechnete Schuldenquote als relative Kennzahl ist besser geeignet um die Wettbewerbsfaehigkeit eines Landes zu beurteilen als die reine Nettoverschuldung. Nach den Maastricht Kriterien darf ein Land keine Gesamtverschuldung aufweisen die groesser ist als 60% des Bruttoinlandsprodukts. Nutzen Sie ihren neu erstellten `debt_countrys` Datensatz um zu zeigen wie oft jedes Land in ihrem Beobachtungszeitraum gegen die Maastricht Kriterien verstossen hat. Gruppieren Sie hierfuer ihre Daten nach Land und nutzen Sie `summarise()` um zu zaehlen, wie oft die Verschuldungsquote pro Land groesser als 0,6 war. Weisen Sie innerhalb der `summarise()`-Funktion ihr Ergebnis der Variablen "Anzahl" zu und speichern Sie ihre Ergebnisse in einen extra Datensatz `maastricht`. Zur besseren Uebersicht sortieren Sie den Datensatz absteigend nach "Anzahl".

```{r "4_j"}

# enter your code here ...

```

Hier waere ein guter Zeitpunkt das Addin 'Check Problemset' auszufuehren!

Wer hat am haeufigsten gegen die Maastricht-Kriterien verstossen?

1) Griechenland
2) Italien
3) Grossbritannien
4) Malta

Geben Sie hier die Ziffer Ihrer Antwort ein und fuehren Sie die Codezeile aus:
```{r "4_j_2",optional=TRUE}

# enter your code here ...

```
Wir betrachten Daten von 1991 - 2017, d.h. 27 Jahre ... Bei den Zahlen sollte man eventuell mal ueber die Durchsetzung der Maastricht-Kriterien nachdenken, was meinen Sie?


In den naechsten Problem Sets greifen wir immer wieder auf die gerade eingefuehrten EU-Daten zurueck und beschaeftigen uns noch tiefer mit ihnen. 

Zum Abschluss dieses Problem Sets wollen wir uns jedoch von den EU-Daten loesen und auf Probleme in der Datenstruktur eingehen, auf welche Sie in ihren Projekten stossen koennten. In Projekten kann es oefter erforderlich sein Daten in ein bestimmtes Format zu bringen um innerhalb des `tidyverse` damit effizient arbeiten zu koennen. 

## Exercise 5 -- Daten umformatieren

Markieren Sie diesen Code und fuehren Sie ihn aus um die fuer diese Aufgabe notwendigen Datensaetze zu importieren. Die Datensaetze `GDP_EU`, `Einkommen`, `GewichtGroesse` und `Supermarkt` sollten Sie bei sich im _data_ Ordner in ihrem aktuellen Arbreitsverzeichnis sehen.
```{r "5"}
gdp <- read_csv2("./data/GDP_EU.csv") %>%
  arrange(country)
einkommen <- read_csv2("./data/Einkommen.csv")
colnames(einkommen) <- c("Pers.ID","2017","2018")
gewicht_groesse <- read_csv2("./data/GewichtGroesse.csv")
supermarkt <- read_csv2("./data/Supermarkt.csv") %>%
  arrange(Sparte)
```
Bei manchen Datensaetzen scheint irgendetwas nicht zu stimmen:

Betrachten Sie beispielsweise die ersten 6 Zeilen von `gdp`:
```{r "5__2"}
head(gdp,6)
```
a) Es faellt auf, dass der Datensatz nicht die uebliche Form hat. Ein ordentlicher Datensatz ("tidy data") weisst folgende Merkmale auf:

1. Jede Variable hat eine eigene Spalte

2. Jede Beobachtung hat eine eigene Reihe

3. Jeder Wert hat eine eigene Zelle


Welcher Grundsatz ist hier verletzt?

1) Grundsatz 1
2) Grundsatz 2
3) Grundsatz 3

Geben Sie hier die Ziffer Ihrer Antwort ein und fuehren Sie die Codezeile aus:
```{r "5_a",optional=TRUE}

# enter your code here ...

```
Die Verletzung eines dieser Grundsaetze kann zu Problemen bei der Datenverarbeitung fuehren. Bspw. wuerde sich beim Datensatz `gdp`nur sehr umstaendlich die Bevoelkerungsgroesse der EU bestimmen lassen.

Die Funktion `pivot_wider()` kann Datensaetze in der Form wie Sie `gdp` hat in eine Form bringen, mit der wir im `tidyverse` einfacher arbeiten koennen. Fuehren Sie hierfuer folgenden Code aus:
```{r "5_a_2"}
gdp_tidy <- gdp %>%
            pivot_wider(names_from = "variable", values_from = "value")
head(gdp_tidy,6)
```
die Option `names_from` gibt an, welche die identifizierende Variable ist - in unserem Fall `variable`. `values_from` gibt an in welcher Spalte der Wert hinterlegt ist - bei uns passenderweise in der Spalte mit dem Namen `value`.

Betrachten Sie nun die ersten 6 Zeilen von `einkommen`:
```{r "5_a_3"}
head(einkommen,6)
```
b) Es faellt auf, dass der Datensatz nicht die uebliche Form hat. Ein ordentlicher Datensatz ("tidy data") weisst folgende Merkmale auf:

1. Jede Variable hat eine eigene Spalte

2. Jede Beobachtung hat eine eigene Reihe

3. Jeder Wert hat eine eigene Zelle

Welcher Grundsatz ist hier verletzt?

1) Grundsatz 1
2) Grundsatz 2
3) Grundsatz 3

Geben Sie hier die Ziffer Ihrer Antwort ein und fuehren Sie die Codezeile aus:
```{r "5_b",optional=TRUE}

# enter your code here ...

```
Dieser Datensatz gibt fuer eine ID mehrere Beobachtungen wieder, unterteilt in Jahre. Haeufig werden Paneldaten auf diese Art und Weise dargestellt. 

Die Funktion `pivot_longer()` kann Datensaetze in der Form wie Sie `einkommen` hat in eine Form bringen, mit der wir im `tidyverse` einfacher arbeiten koennen. Fuehren Sie hierfuer folgenden Code aus:
```{r "5_b_2"}
einkommen_tidy <- einkommen %>% 
  pivot_longer(names_to = "Jahr", values_to = "Nettoeinkommen", cols = c("2017","2018"))
head(einkommen_tidy,6)
```
die Option `names_to` gibt an welche Variable neu geschaffen werden soll - in unserem Fall `Jahr`. `values_to` gibt den Namen der Spalte an, welche die eigentlichen Werte enthaelt. Der Vektor `cols = c("2018", "2018")` bezeichnet die Spalten des Datensatzes, die von der Transformation betroffen sind. Bei uns die Spalten `2017` und `2018`.

Haeufig spricht man bei dem Datenformat, welches wir in Aufgabe a) und b) erzeugt haben, auch vom long-Format.

Hier waere ein guter Zeitpunkt das Addin 'Check Problemset' auszufuehren!

Betrachten Sie nun die ersten 6 Zeilen von `gewicht_groesse`:
```{r "5_b_3"}
head(gewicht_groesse,6)
```
c) Es faellt auf, dass der Datensatz nicht die uebliche Form hat. Ein ordentlicher Datensatz ("tidy data") weisst folgende Merkmale auf:

1. Jede Variable hat eine eigene Spalte

2. Jede Beobachtung hat eine eigene Reihe

3. Jeder Wert hat eine eigene Zelle

Welcher Grundsatz ist hier verletzt?

1) Grundsatz 1
2) Grundsatz 2
3) Grundsatz 3

Geben Sie hier die Ziffer Ihrer Antwort ein und fuehren Sie die Codezeile aus:
```{r "5_c",optional=TRUE}

# enter your code here ...

```
Auch hier ist es nur umstaendlich moeglich mit den Daten zu arbeiten. Stellen Sie sich vor wie Sie das Durchschnittsgewicht berechnen koennten!

Die Funktion `seperate()` kann Variablen trennen, welche im Datensatz zusammen abgespeichert sind. Fuehren Sie hierfuer folgenden Code aus:
```{r "5_c_2"}
gewicht_groesse_tidy <- gewicht_groesse %>%
  separate(GG, into=c("Gewicht","Groesse"), sep = "/")
head(gewicht_groesse_tidy,6)
```
die Option `into` gibt an, in welche Variablen die genannte Variable zerlegt werden soll. `sep` definiert das Trennzeichen zwischen den Werten der genannten Variable im vorliegenden Datensatz.

d) Betrachten Sie die ersten 6 Zeilen von `supermarkt`:
```{r "5_d"}
head(supermarkt,6)
```
Es faellt auf, dass der Datensatz nicht die uebliche Form hat. Bringen Sie den Datensatz in eine geeignete Form ("tidy data"), speichern Sie Ihn unter `supermarkt_tidy` und lassen Sie sich anschliessend die ersten acht Zeilen anzeigen.
```{r "5_d_2",optional=TRUE}

# enter your code here ...


# enter your code here ...

```



## Loesung einreichen

Um Ihre Loesung zu diesem Uebungsblatt abzugeben klicken Sie auf "Check Problemset". Hierzu koennen Sie zu `Tools -> Addins -> Browse Addins ... -> Check Problemset` gehen. Danach geben Sie dann in die Konsole (Fenster unten) folgendes ein: 

    make.submission()

Der Befehl kontrolliert ihr Uebungsblatt und erstellt eine Datei mit dem Namen  `problemsetname__username.sub` in Ihrem Arbeitsverzeichnis, die Ihre Loesung und die Log Dateien enthaelt.
Laden Sie diese Datei (mit der Endung .sub) dann auf Moodle hoch. 
Aendern Sie nicht den Namen der Datei!






